【裁判字號】    97,抗,1478
【裁判日期】    970930
【裁判案由】    聲明異議
【裁判全文】
臺灣高等法院民事裁定                  97年度抗字第1478號
抗  告  人  甲○○
代  理  人  張訓嘉律師
            何嘉昇律師
上列抗告人與相對人即債權人何立倫、相對人即債務人林品序等
間假扣押強制執行事件，對於中華民國97年7 月29日臺灣臺北地
方法院所為96年度執全字第2366號裁定，提起抗告，本院裁定如
下：
    主  文
抗告駁回。
抗告程序費用由抗告人負擔。
    理  由
一、按繼承人自繼承開始時，承受被繼承人財產上之一切權利，
    並得隨時請求分割遺產，民法第1148條第1 項、第1164條定
    有明文，是繼承人於繼承開始後，其對遺產之權利，性質上
    即為具有財產價值之權利，自得以之為標的聲請強制執行。
    且實務上就不動產執行之查封程序亦無窒礙。僅因繼承人對
    遺產之公同共有權利係源於繼承原因關係，於遺產分割析算
    完畢前，繼承人對特定物之公同共有權利尚無法自一切權利
    義務公同共有之遺產中單獨抽離而為執行標的，使拍定之第
    三人得因一部遺產權利加入全部遺產之公同共有關係。是執
    行法院「查封」後，若全體繼承人未完成遺產之分割，執行
    法院尚不得逕行「拍賣」債務人對遺產之公同共有權利，應
    待全體繼承人辦理遺產分割完畢，再就債務人分得之特定財
    產為拍賣執行而已。
二、抗告人抗告意旨略以：96年度執全字第2366號假扣押強制執
    行事件所查封如附表一所示之不動產，及囑託臺灣宜蘭地方
    法院民事執行處所查封如附表二所示不動產，乃聲明人、林
    素如、林輝洽及債務人林品序等人之被繼承人林文章因繼承
    所公同共有未辦理分割之不動產，既未辦理分割，則除繼承
    外，公同共有人並無得隨時處分之應有部分，對未辦理分割
    之不動產全部或一部更未享有單獨所有權，故公同共有其中
    一人之債權人不得於財產分割或消滅公同共有關係前，聲請
    法院就未辦理分割之不動產為強制執行；況法院縱對公同共
    有權利執行查封，但未完成遺產分割前，仍不得逕行拍賣債
    務人對該遺產公同共有之權利，債權人既無法達到強制執行
    之目的，既屬無益之執行，法院不應准許無益強制執行之聲
    請；退步言之，即便認應繼分得為執行之標的，其執行名義
    隻範圍以林文章之應繼分即四分之一為限，惟依土地及建物
    登記謄本所載，限制範圍乃「1分之1」及「全部」，顯然屬
    執行名義範圍外之執行，不得為之。再聲明人於96年度存字
    第4316號清償提存事件為債務人提存之新台幣 (下同）2,84
    1,749元乃係聲明人甲○○與訴外人林素如、林輝洽依土地
    法第34條之1規定處分宜蘭縣蘇澳鎮○○段第號549之土地及
    其上建號332之建物 (門牌號碼：宜蘭縣蘇澳鎮○○路10 號
    ，下稱系爭房地）後，以債務人為受取人所提存，而臺灣宜
    蘭地方法院既已受原審法院囑託查封系爭房地，債權人竟在
    明知上開提存金乃系爭房地之變價情況下，再聲請對該提存
    金為假扣押之強制執行，無異不當擴充債務人之責任財產，
    對聲明人之權益不無損害，因而提出抗告聲明異議。
三、查抗告人與債務人之被繼承人林文章及訴外人林素如、林輝
    洽對於附表一、二所示之不動產已辦理繼承登記而為公同共
    有等情，有土地登記謄本附於原審卷可稽，相對人對系爭土
    地之權利，性質上即為具有財產價值之權利，揆諸首開說明
    ，自得以之為標的聲請假扣押之強制執行，因此抗告人以相
    對人對其所有之公同共有系爭土地為標的聲請假扣押之強制
    執行 (查封），自應予准許。又查抗告人另稱債權人在明知
    提存金乃系爭房地之變價情況下，再聲請對該提存金為假扣
    押之強制執行，無異不當擴充債務人之責任財產，對聲明人
    之權益不無損害云云，然按提存款係屬不同之執行標的，只
    要債權人並無超額執行之情形，依法自可就債務人不同種類
    之財產聲請執行。抗告人據以聲明異議，亦無理由。綜上所
    述，原法院裁定駁回抗告人異議，依法並無違誤。抗告人猶
    執前詞，指摘原裁定不當，求予廢棄，為無理由，應予駁回
    。
四、據上論結，本件抗告為無理由，爰裁定如主文。
中    華    民    國    97    年    9     月    30    日
                  民事第五庭
                        審判長法  官  梁宏哲
                              法  官  邱瑞祥
                              法  官  黃雯惠
正本係照原本作成。
本裁定除以適用法規顯有錯誤為理由，並經本院許可外，不得再
抗告。如提起再抗告，應於收受後10日內委任律師為訴訟代理人
向本院提出再抗告狀。並繳納再抗告費新台幣１千元。
中    華    民    國    97    年    10    月    2     日
                              書記官  秦慧榮


司法院資訊處製作；財團法人民間司法改革基金會備份。
